【裁判字號】    95,訴,2668
【裁判日期】    951214
【裁判案由】    加重強盜等
【裁判全文】
臺灣臺中地方法院刑事判決              95年度訴字第2668號
公  訴  人  臺灣臺中地方法院檢察署檢察官
被      告  甲○○
                    （現因另案於臺灣臺中監獄執行中）
指定辯護人  吳中和律師
被      告  丁○○
                    （現於臺灣臺中看守所羈押中）
指定辯護人  本院公設辯護人丙○○
上列被告等因強盜案件，經檢察官提起公訴（九十五年度偵字第
九六四二號），本院判決如下：
    主    文
甲○○共同意圖為自己不法之所有，攜帶兇器，以強暴至使不能
抗拒，而取他人之物，累犯，處有期徒刑捌年陸月。
丁○○共同意圖為自己不法之所有，攜帶兇器，以強暴至使不能
抗拒，而取他人之物，累犯，處有期徒刑柒年肆月。
    犯罪事實
一、甲○○前因竊盜案件，經本院以九十三年度易字第一二八七
    號判決處以有期徒刑八月確定，入監服刑後，於民國九十四
    年七月十日縮刑期滿執行完畢；丁○○前因違反毒品危害防
    制條例案件，經本院以九十四年度易字第二四八號判決處以
    有期徒刑六月，如易科罰金，以銀元三百元折算一日確定；
    又因偽造文書案件，經本院以九十四年度訴字第八四二號判
    決處以有期徒刑四月，如易科罰金，以銀元三百元折算一日
    確定；兩案經本院以九十四年度聲字第二三○○號裁定應執
    行有期徒刑八月，如易科罰金，以銀元三百元折算一日確定
    ，於九十四年八月十六日易科罰金執行完畢。詎甲○○、丁○○二人猶不知悔改，因缺錢花用，竟共同基於意圖為自己
    不法所有之犯意聯絡，於九十五年二月二十一日晚間六時許
    ，由丁○○撥打電話予乙○○，佯稱有電視要修理云云，誘
    使乙○○外出碰面；迨於同日晚間七時許，丁○○駕駛車牌
    號碼六Ｌ－八四二○號自用小客車（為翁彰明所有而由李惠
    珠使用，係丁○○於同年月十九日某時，在彰化縣員林鎮○○路東山國小對面路旁所竊取，起訴書原認定該車係丁○○
    自「吳春宏」處所收受之贓物，惟丁○○於本院訊問時自白
    竊盜犯行，經公訴檢察官以九十五年度聲撤字第一九號處分
    書撤回收受贓物之起訴，並另行追加起訴丁○○竊盜犯行，
    業由本院以九十五年度易字第三四○一號判決處以有期徒刑
    六月，如易科罰金，以銀元三百元折算一日），搭載甲○○
    至臺中縣太平市○○路三二六號前，與乙○○碰面，並於交
    談中要求乙○○坐上右前座，俟至乙○○一上車後，在後座
    之甲○○迅速以一手從後環繞抱住乙○○脖子，另一手掏出
    預藏之客觀上可作為兇器使用之尖刀一支（未扣案），抵住
    乙○○之胸口，並威嚇稱：將錢拿出來等語，致使乙○○不
    能抗拒，丁○○遂自行從乙○○身後拿出其褲子口袋內之皮
    夾，取出新臺幣（下同）三萬六千元後，始將皮夾還給乙○○並將之推下車，逕自駕車離去，途中便將前揭尖刀丟棄在
    烏日國中往中彰快速道路附近之水溝。事後丁○○分得一萬
    五千元，餘款由甲○○取走。嗣乙○○脫困後記下該車車牌
    號碼報警究辦，經警在臺中縣烏日鄉○○路五七二號前尋獲
    該車，並經車主翁彰明同意後在該車進行勘察採證，將採得
    指紋進行比對，始循線查悉上情。
二、案經臺中縣警察局霧峰分局報請臺灣臺中地方法院檢察署檢
    察官偵查起訴。
    理    由
一、按被告以外之人於審判外之陳述，雖不符刑事訴訟法第一百
    五十九條之一至之四之規定，而經當事人於審判程序同意作
    為證據，法院審酌該言詞陳述或書面陳述作成時之情況，認
    為適當者，亦得為證據；當事人、代理人或辯護人於法院調
    查證據時，知有同法第一百五十九條第一項不得為證據之情
    形，而未於言詞辯論終結前聲明異議者，視為有前項之同意
    ，刑事訴訟法第一百五十九條之五定有明文。查被告甲○○
    之指定辯護人知被害人李惠珠之警詢筆錄有第一百五十九條
    第一項不得為證據之情形，但未於言詞辯論終結前聲明異議
    ，依刑事訴訟法第一百五十九條之五第二項之規定，視為有
    同條第一項之同意，為傳聞法則之例外，則被害人李惠珠於
    警詢中之陳述有證據能力，本院自得引為判決參考之依據，
    合先敘明。
二、上開事實，業據被告丁○○於本院審理時坦承不諱，核與被
    害人乙○○指述情節相符，並有內政部警政署刑事警察局九
    十五年三月二十八日刑紋字第○九五○○四四二六五號鑑驗
    書、臺中縣警察局霧峰分局鑑識小組現場勘察報告各一份，
    及現場圖、刑事案件證採驗紀錄表各一紙在卷可佐，足見被
    告丁○○自白與事實相符，事證明確，其犯行洵堪認定，應
    依法論科。
三、訊據被告甲○○矢口否認有何加重強盜犯行，辯稱：伊當日
    沒有和被告丁○○一同強盜被害人乙○○，伊當時在山頂巷
    的家中，其與被告丁○○之女友有傷害案件之糾紛，是被告
    丁○○刻意誣陷云云。然查：
  (一)前揭車輛經警在置於該車右前座之藍色手提袋上採集到之指
    紋送鑑驗結果，與被告甲○○指紋卡左拇指指紋相符，此有
    內政部警政署刑事警察局九十五年三月二十八日刑紋字第○
    九五○○四四二六五號鑑驗書、臺中縣警察局霧峰分局鑑識
    小組現場勘察報告各一份，及刑事案件證採驗紀錄表各一紙
    在卷可稽，顯見被告甲○○確實曾乘坐前揭車輛之右前座無
    誤，亦核與被告丁○○於本院審理時以證人身分證稱：當日
    被告甲○○原本坐前座，後來伊去打電話給被害人乙○○，
    被告甲○○就改坐後座，被害人乙○○遭搶下車離開後，被
    告甲○○就坐回前座等語相符（參見本院卷第九五、九七頁
    ）。被告丁○○於本院審理時以證人身分雖證稱：被告甲○○在本案發生前好像有坐過這輛車子，是在案發三天前云云
    （參見本院卷第九五、九七頁），惟前揭車輛係於九十五年
    二月十九日失竊，業據該車之使用人李惠珠於警詢時指述明
    確（參見警卷第一八頁），而本案強盜案件係在同年月二十
    一日發生，距離被告丁○○竊車之日僅有二日，則被告丁○○前開所稱被告甲○○於案發前所搭乘之車輛應非本件作案
    之車輛，被告丁○○顯有所誤認，此部分即難為對被告甲○○有利之認定。
  (二)被告丁○○於本院審理時以證人身分證稱：在約被害人乙○○前，伊與被告甲○○就已經商量好要強盜被害人乙○○，
    被告甲○○那時左手架住被害人乙○○的脖子，右手拿刀從
    後面往前抵住被害人乙○○的胸口，伊拿到被害人乙○○的
    皮包後，把裏面三萬五千元取出，將皮包還給被害人乙○○
    ，伊後來分得一萬五千元等語（參見本院卷第九九頁），核
    與被害人乙○○於偵查中以證人身分具結證稱：九十五年二
    月二十一日晚間六時許，伊接到被告丁○○電話說要拿電視
    給伊修理，因為當時已經下班，就約當天晚上七時許，在伊
    住處樓下見面，碰面後，被告丁○○坐在駕駛座上說電視在
    後面，伊正由前座探頭去看要修的電視，還來不及轉頭看時
    ，有隻手繞伊脖子後面，又有一把尖刀抵住伊的胸口，後面
    那個人要伊將錢拿出來，當時伊很害怕，被告丁○○就搜伊
    身體由伊身上褲子後方皮包將錢拿出來，將現金三萬六千元
    全拿走，再把皮包還伊後，就將伊推下車，開車走了等語（
    參見偵查卷第五五頁），與被告丁○○陳述大致相符，足見
    被告丁○○前開證述為真。雖被害人乙○○於偵查中證稱：
    伊完全沒有看到後座之人等語（同上卷第五六頁），然被害
    人乙○○於偵查中又證稱：聽後座之人的聲音約三十幾歲人
    等語（同上頁），而與被告甲○○之特徵相符，且該車右前
    座之藍色手提袋上又採集到被告甲○○之指紋，均核與被告
    丁○○前開證詞相互呼應，足見案發當時坐在車子後座之人
    即為被告甲○○至明。
  (三)被害人乙○○於偵查中以證人身分證稱：後座之人手繞住伊
    脖子，後面就一把尖刀抵住伊胸口，後面那人要伊將錢拿出
    來，當時伊很害怕等語（參見偵查卷第五五頁），是依當時
    情況，被告甲○○從後座以手繞住被害人乙○○脖子，手持
    尖刀抵住被害人乙○○的胸口，則被害人乙○○生命、身體
    顯陷於立即可見之危害中，衡諸常情，實難期待被害人乙○○會以自己之肉身抵擋利刃，而奮起抗拒，足認被害人乙○○已喪失自由意志而達不能抗拒之程度，是被告二人所為即
    該當加重強盜之犯行。
  (四)被告甲○○辯稱：伊與被告丁○○之女友（即陳麗華）因傷
    害案件涉訟，被告丁○○挾怨而誣指伊與其共犯本件強盜案
    件云云。雖被告丁○○於本院審理時證稱：被告甲○○去年
    打伊女友，伊女友有告他傷害，伊有跟他談過此事，被告甲○○要伊女友撤銷此案，否則要伊與陳麗華好看等語（參見
    本院卷第九六頁），然被告被告甲○○涉嫌傷害陳麗華案件
    ，現正由本院審理中（九十五年度易字三○八三號），而陳
    麗華並未因被告甲○○之恐嚇而撤回對被告甲○○之告訴，
    則陳麗華所受之傷害既可透過國家刑事程序使被告甲○○接
    受應有之制裁而獲得平復，被告丁○○怎會干冒誣告風險去
    誣陷被告甲○○；且被告丁○○既受被告甲○○脅迫要撤回
    告訴，顯見被告甲○○平日素行不端，其若無參與本案，被
    告丁○○怎敢隨意誣陷被告甲○○來招惹事端；況本案各項
    跡證均指向被告甲○○犯下本案強盜犯行，益見被告丁○○
    前揭證詞並非誣陷，被告甲○○上開置辯，要無可採。
  (五)被告甲○○之辯護人稱被告二人因前開傷害案件存有嫌隙，
    不可能共同實施本件強盜犯行云云。然被告丁○○於本院審
    理時供稱：伊當時在吸毒，伊沒有門路買到毒品，當時毒癮
    發作很難過所以去找被告甲○○，伊與被告甲○○當時一起
    施用海洛因與安非他命等語（參見本院卷第一○三頁），足
    見被告二人當時仍因施用毒品而在一起，交情匪淺。被告甲○○對此又辯稱：伊是施用海洛因，被告丁○○施用安非他
    命，伊與被告丁○○不可能因為施用毒品而在一起云云（參
    見本院卷第一○四頁），然被告甲○○亦有施用安非他命之
    前科，此有臺灣高等法院被告前案紀錄表在卷足憑，是被告
    甲○○與其辯護人前揭置辯，要難為被告甲○○有利之認定
    。
  (六)綜上，被告甲○○持刀強盜之犯行，堪以認定，應依法論科
    。
四、按所謂兇器，其種類並無限制，凡客觀上足以對人之生命、
    身體、安全構成威脅，具有危險性之兇器為已足，並不以攜
    帶之初有行兇之意圖為必要（最高法院七十九年度臺上字第
    五二五三號判例意旨參照）；查被告甲○○手持尖刀一支，
    雖未扣案，然依照一般常識以觀，尖刀應係以鐵質打造，刀
    刃開鋒，得為認定足以傷害人之生命、身體之兇器。是核被
    告二人所為，係犯強盜罪而有刑法第三百二十一條第一項第
    三款之情形，應論以同法第三百三十條第一項攜帶兇器強盜
    罪。被告二人上開加重強盜犯行，有犯意之聯絡及行為之分
    擔，為共同正犯。被告甲○○前因竊盜案件，經本院以九十
    三年度易字第一二八七號判決處以有期徒刑八月確定，入監
    服刑後，於九十四年七月十月縮刑期滿執行完畢；被告丁○○前因違反毒品危害防制條例案件，經本院以九十四年度易
    字第二四八號判決處以有期徒刑六月，如易科罰金，以銀元
    三百元折算一日確定，又因偽造文書案件，經本院以九十四
    年度訴字第八四二號判決處以有期徒刑四月，如易科罰金，
    以銀元三百元折算一日確定，兩案經本院以九十四年度聲字
    第二三○○號裁定應執行有期徒刑八月，如易科罰金，以銀
    元三百元折算一日確定，於九十四年八月十六日易科罰金執
    行完畢，有臺灣高等法院被告前案紀錄表及臺灣臺中地方法
    院檢察署刑案資料查註紀錄表在卷可憑，而被告二人行為後
    ，刑法第四十七條業於九十四年二月二日修正公布，並於九
    十五年七月一日施行，修正前刑法第四十七條規定：「受有
    期徒刑之執行完畢，或受無期徒刑或有期徒刑一部之執行而
    赦免後，五年以內再犯有期徒刑以上之罪者，為累犯，加重
    本刑至二分之一。」修正後刑法第四十七條第一項規定：「
    受徒刑之執行完畢，或一部之執行而赦免後，五年以內故意
    再犯有期徒刑以上之罪者，為累犯，加重本刑至二分之一。
    」故被告二人前受有期徒刑執行完畢，五年內再犯本件有期
    徒刑以上之罪，不論依修正前之刑法第四十七條，或修正後
    之刑法第四十七條第一項之規定，均構成累犯，對被告二人
    而言並無有利或不利之情形，自不生新舊法比較之問題，應
    逕依行為時即修正前刑法第四十七條累犯之規定均加重其刑
    。爰審酌被告二人年輕力壯，不思以正當途徑獲取財物，圖
    以強盜財物滿足自己之慾望，造成被害人乙○○財產損失及
    精神驚嚇，嚴重影響社會治安，惡性非輕，惟被告丁○○犯
    後已賠償被害人乙○○損失（參見偵查卷第五六頁），且於
    本院審理時坦承犯行，犯後態度尚可，而被告甲○○自始否
    認犯行，態度欠佳，暨被告二人之素行、智識、犯罪動機、
    目的、犯罪手段，並審酌被告二人犯案中所扮演之角色，其
    中被告甲○○持刀威喝被害人乙○○，惡性較重等一切情狀
    ，分別量處如主文所示之刑，以示懲儆。
五、被告二人用以作案之尖刀一支，並未扣案，且被告丁○○於
    本院審理時供稱：該尖刀已丟到排水溝內等語（參見本院卷
    第一○四頁），復查無其他積極證據足以證明現尚存在，為
    免將來執行困難，不另為沒收之諭知。
據上論斷，應依刑事訴訟法第二百九十九條第一項前段，刑法第
二十八條、第三百二十一條第一項第三款、第三百三十條第一項
、（修正前）第四十七條，判決如主文。
中    華    民    國    95    年    12    月    14    日
                  刑事第十三庭  審判長法  官  陳慧珊
                                      法  官  李秋娟
                                      法  官  黃裕仁
上正本證明與原本無異。
如不服本判決，應於送達後十日內向本院提出上訴狀（須附繕本
），上訴於臺灣高等法院臺中分院。
                                      書記官  王嘉仁
中    華    民    國    95    年    12    月    14    日
附錄論罪科刑法條
刑法第三百二十一條：
犯竊盜罪而有左列情形之一者，處六月以上五年以下有期徒刑：
一  於夜間侵入住宅或有人居住之建築物、船艦，或隱匿其內而
    犯之者。
二  毀越門扇、牆垣或其他安全設備而犯之者。
三  攜帶兇器而犯之者。
四  結夥三人以上而犯之者。
五  乘火災、水災或其他災害之際而犯之者。
六  在車站或埠頭而犯之者。
刑法第三百三十條第一項：
犯強盜罪而有第三百二十一條第一項各款情形之一者，處七年以
上有期徒刑。


司法院資訊處製作；財團法人民間司法改革基金會備份。
